【裁判字號】    99,交簡上,28
【裁判日期】    990706
【裁判案由】    公共危險
【裁判全文】
臺灣彰化地方法院刑事判決            99年度交簡上字第28號
上  訴  人  臺灣彰化地方法院檢察署檢察官
被      告  甲○○
上列上訴人因被告公共危險案件，不服本院九十九年度交簡字第
三六四號中華民國九十九年三月十五日簡易判決（檢察官聲請簡
易判決處刑案號：九十九年度速偵字第四四三號），提起上訴，
本院管轄之第二審合議庭判決如下：
    主  文
上訴駁回。
    事實及理由
一、本案經本院審理結果，認第一審判決認事用法及量刑均無不
    當，應予維持，並引用第一審判決書記載之事實、證據及理
    由（如附件）。
二、本件上訴人上訴意旨略以：本件原審依被告甲○○犯不能安
    全駕駛動力交通工具罪，處拘役二十日，如易科罰金，以新
    臺幣（下同）一千元折算一日，並應向公庫支付一萬元，雖
    非無見。惟行政罰法於民國九十五年二月五日施行後，該法
    第二十六條明定一行為不二罰及刑事處罰優先原則，且九十
    四年十二月二十八日總統公布修正道路交通管理處罰條例部
    分條文案，其中第十條業已配合行政罰法第二十六條規定修
    正，基於符合比例原則、正當法律程序等憲法及行政法一般
    法律原則，交通部經函徵法務部意見後，認為行政罰法施行
    後、道路交通管理處罰條例新修正條文施行前，有關汽車駕
    駛人酒精濃度超過規定標準移送依刑事法律（即刑法第一百
    八十五條之三無法安全駕駛）論處之違反道路交通管理事件
    ，應依行政罰法第二十六條規定辦理；亦即移送法辦者，不
    再依處罰條例處罰罰鍰。可知立法者認為刑事處罰至少應高
    於行政罰之最低罰鍰基準。而警方開單告發酒醉駕車之裁罰
    金額，就駕駛機器腳踏車酒測值每公升０‧四毫克以上，未
    滿０‧五五毫克者，係處罰鍰三萬元，超過每公升０‧五五
    毫克者，係處罰鍰四萬五千元，此有全國法規資料庫違反道
    路交通管理事件統一裁罰基準表一份可參。本案被告駕駛重
    機車其酒精濃度呼氣值為每公升０‧七七毫克，有酒精濃度
    測試單一紙在卷可參，惟原審判決刑度折算成罰金後之金額
    為二萬元，緩刑後向公庫支付之金額僅一萬元，均已遠遠低
    於上開裁罰基準表所述之金額，原審判決似有過輕，難謂允
    當，因而提起上訴云云。
三、按「被告以外之人於審判外之陳述，雖不符前四條之規定，
    而經當事人於審判程序同意作為證據，法院審酌該言詞陳述
    或書面陳述作成時之情況，認為適當者，亦得為證據。當事
    人、代理人或辯護人於法院調查證據時，知有第一百五十九
    條第一項不得為證據之情形，而未於言詞辯論終結前聲明異
    議者，視為有前項之同意。」，刑事訴訟法第一百五十九條
    之五定有明文。本件被告於本院準備程序時，表示對於檢察
    官所提各項證據方法之證據能力並無意見，本院審酌上開各
    該證據均非屬違法取得之證據，復經本院於審判期日就上開
    證據進行調查、辯論，依法均具有證據能力，合先敘明。
四、次按行政罰法第二十六條規定：「一行為同時觸犯刑事法律
    及違反行政法上義務規定者，依刑事法律處罰之。但其行為
    應處以其他種類行政罰或得沒入之物而未經法院宣告沒收者
    ，亦得裁處之。前項行為如經不起訴處分或為無罪、免訴、
    不受理、不付審理之裁判確定者，得依違反行政法上義務規
    定裁處之。」，此即所謂一事不二罰之原則。究其立法目的
    ，係因一行為同時觸犯刑事法律及違反行政法上義務規定時
    ，由於刑罰與行政罰同屬對不法行為之制裁，而刑罰之懲罰
    作用較強，故依刑事法律處罰，即足資警惕時，實無一事二
    罰再處行政罰之必要，且刑事法律處罰，須由法院依刑事訴
    訟法程序為之，較符正當法律秩序，故應予優先適用。又刑
    法第三十三條規定刑罰之主刑分為死刑、無期徒刑、有期徒
    刑、拘役及罰金五種，除死刑係屬剝奪生命權、罰金係屬剝
    奪財產權外，其餘均屬剝奪自由權之刑。本件原審判處被告
    拘役二十日，並諭知易科罰金之折算標準，同時宣告緩刑二
    年，並應向公庫支付一萬元在案。其中判處拘役二十日，係
    屬剝奪自由權之刑，當然較諸剝奪財產權之行政罰鍰，具有
    更強之懲罰性。至於拘役雖得依法易科罰金，或併與宣告緩
    刑，然仍不失其係屬剝奪自由權刑之性質，自不能以得易科
    罰金之金額或緩刑宣告所諭知應向公庫支付之金額，與行政
    罰鍰之金額相較為低，即認判處拘役之處罰係屬較輕，至為
    炯然。
五、末按量刑之輕重係屬事實審法院得依職權自由裁量之事項，
    苟已斟酌刑法第五十七條各款所列情狀而未逾法定刑度，即
    不得遽指為違法。且在同一犯罪事實與情節，如別無其他加
    重或減輕之原因，下級審法院量定之刑，亦無過重或失輕之
    不當情形，則上級審法院對下級審法院之職權行使，原則上
    應予尊重（最高法院八十五年度台上字第二四四六號判決參
    照）。原審以被告所犯刑法第一百八十五條之三服用酒類不
    能安全駕駛動力交通工具罪，事證均已臻明確，並審酌本件
    酒駕之相關情狀，據以論罪科刑，量處拘役二十日，並諭知
    易科罰金之折算標準，緩刑二年，並應向公庫支付一萬元，
    核無違法失當之處，上訴人以前詞指摘原判決量刑過輕，請
    求撤銷原判決，為無理由，應駁回其上訴。
據上論斷，應依刑事訴訟法第四百五十五條之一第一項、第三項
、第三百六十四條、第三百六十八條、第三百七十三條，判決如
主文。
本案經檢察官林于人到庭執行職務。
中    華    民    國    99    年    7    月     6     日
                  臺灣彰化地方法院刑事第三庭
                      審判長法官  李  進  清
                            法官  洪  志  賢
                            法官  唐  中  興
以上正本證明與原本無異。
不得上訴。
中    華    民    國    99    年    7     月    6     日
                      書  記  官  蘇  美  苓

司法院資訊處製作；財團法人民間司法改革基金會備份。
